【裁判字號】    98,訴,1785
【裁判日期】    990511
【裁判案由】    毒品危害防制條例
【裁判全文】
臺灣高雄地方法院刑事判決              98年度訴字第1785號
公  訴  人  臺灣高雄地方法院檢察署檢察官
被      告  甲○○
選任辯護人  王文雄律師
上列被告因違反毒品危害防制條例案件，經檢察官提起公訴（98
年度毒偵字第4191號），本院判決如下：
    主  文
甲○○施用第一級毒品，累犯，處有期徒刑拾月。
    事  實
一、甲○○曾於民國89年間因施用毒品案件，經本院以89年度毒
    聲字第2537號裁定送觀察、勒戒後，認有繼續施用毒品傾向
    ，再經本院以89年度毒聲字第3614號裁定令入戒治處所施以
    強制戒治，復經本院以89年度毒聲字第8090號裁定停止戒治
    ，所餘戒治期間付保護管束，後經本院以90年度毒聲字第13
    97號裁定撤銷停止戒治，於91年4 月8 日執行完畢，並經臺
    灣高雄地方法院檢察署檢察官以92年度戒毒偵字第477 號為
    不起訴處分確定。於前開強制戒治執行完畢釋放後五年內，
    復於93年間因施用毒品案件，經本院以93年度訴字第2396號
    判處有期徒刑8 月確定，嗣於94年11月3 日縮短刑期執行完
    畢。再於95年間因施用毒品案件，經本院以96年度訴字第11
    9 號判處有期徒刑10月確定，並經本院以96年度聲減字第38
    03號裁定減刑為有期徒刑5 月確定，甫於96年11月4 日縮短
    刑期執行完畢。詎其仍不知悔改，且未能戒除毒癮，明知海
    洛因係毒品危害防制條例第2 條第2 項第1 款所管制之第一
    級毒品，不得非法持有、施用，竟基於施用第一級毒品海洛
    因之犯意，於98年3 月10日上午8 時許，在其高雄縣林園鄉
    ○○村○○路50巷21之1 號住處內，以將海洛因置入針筒摻
    水後注射之方式，施用海洛因1 次。嗣警方於98年3 月11日
    上午7 時10分許，持本院所核發98年度聲搜字第451 號搜索
    票至甲○○上揭住處搜索，並將其帶回警局調查，在得其同
    意後採集其尿液送驗結果，呈嗎啡陽性反應，始悉上情。
二、案經高雄市政府警察局小港分局報告臺灣高雄地方法院檢察
    署檢察官偵查起訴。
    理  由
一、本件被告甲○○所犯係死刑、無期徒刑、最輕本刑為3 年以
    上有期徒刑以外之罪，其於審判程序中就被訴事實為有罪之
    陳述，經本院告知簡式審判程序之旨，並聽取檢察官及被告
    及辯護人之意見，經合議庭評議後，裁定進行簡式審判程序
    。又本件卷內之人證、物證、書證等證據，依刑事訴訟法第
    273 條之2 規定，不受第159 條第1 項關於傳聞法則規定之
    限制，依法均有證據能力，合先敘明。
二、被告於前揭時、地施用海洛因1 次之事實，業據被告於本院
    審理中坦承不諱，而經被告同意採集之尿液檢體，經送請高
    雄市立凱旋醫院檢驗結果，呈現嗎啡陽性反應，有該院濫用
    藥物尿液檢驗報告、尿液送驗編號與真實姓名對照表附卷可
    稽。又被告雖曾聲請將扣案之尿液送驗，確認是否為其所排
    放，然經本院另就扣案98年3 月11日採集之尿液檢體，送請
    法務部調查局DNA 鑑識實驗室鑑定是否為被告所排放，亦因
    尿液內有效DNA 含量不足，未能檢出DNA 型別，有法務部調
    查局DNA 鑑識實驗室98年12月15日調科肆字第09800625040
    號鑑定書附卷可稽（見本院審字卷第53頁），此僅可說明尿
    液之保存送驗期限有所侷限，尚無從證明扣案之尿液檢體非
    被告所排放。另被告亦曾請求鑑驗其毛髮，以確認其有無施
    用毒品，然經本院採集被告之毛髮檢體，送請法務部調查局
    鑑定被告於98年3 月間有無施用毒品之反應，然因頭髮檢體
    部分，髮根並未標齊，無法進行分段檢驗，且檢體長度僅約
    6 公分，只能回溯確認99年2 月至98年8 月間之毒品反應，
    而無法追溯至本案被訴施用毒品之98年3 月間（依文獻記載
    ，頭髮平均生長速率為每月增長1 公分）；陰毛檢體，亦因
    生長速率差異過大，無法檢驗特定時段是否呈現毒品反應，
    此有法務部調查局99年2 月6 日調科壹字第09900063310 號
    函附卷可參（見本院卷第31頁），是被告送驗之毛髮係因檢
    體本身之短缺，致無法檢驗被告於98年3 月間之毒品反應，
    自亦不足影響被告之自白。綜上所述，足認被告之自白應與
    事實相符，自可採為認定事實之證據。本件事證明確，被告
    施用第一級毒品之犯行洵堪認定。
三、查施用第一級毒品為犯罪行為，毒品危害防制條例第10條第
    1 項定有處罰明文。故施用第一級毒品者，依前揭規定本應
    科以刑罰。惟基於刑事政策，對合於一定條件之施用者，則
    依同條例第20條、第23條之規定，施以觀察、勒戒及強制戒
    治之保安處分。又毒品危害防制條例於92年7 月9 日修正公
    布，自93年1 月9 日施行，其中第20條、第23條將施用毒品
    之刑事處遇程序，區分為「初犯」及「五年內再犯」、「五
    年後再犯」。依其立法理由之說明：「初犯」，經觀察、勒
    戒或強制戒治後，應為不起訴處分或不付審理之裁定；經觀
    察、勒戒或強制戒治執行完畢釋放後，「五年內再犯」者，
    因其再犯率甚高，原實施之觀察、勒戒及強制戒治既已無法
    收其實效，爰依法追訴或裁定交付審理。至於經觀察、勒戒
    或強制戒治執行完畢釋放後，「五年後再犯」者，前所實施
    之觀察、勒戒或強制戒治已足以遮斷其施用毒品之毒癮，為
    期自新及協助其斷除毒癮，仍適用「初犯」規定，先經觀察
    、勒戒或強制戒治之程序。從而依修正後之規定，僅限於「
    初犯」及「五年後再犯」二種情形，始應先經觀察、勒戒或
    強制戒治程序。倘被告於五年內已再犯，經依法追訴處罰，
    縱其第三次（或第三次以上）再度施用毒品之時間，在初犯
    經觀察、勒戒或強制戒治執行完畢釋放五年以後，已不合於
    「五年後再犯」之規定，且因已於「五年內再犯」，顯見其
    再犯率甚高，原實施觀察、勒戒或強制戒治，已無法收其實
    效，即應依該條例第10條處罰（最高法院97年度第5 次刑事
    庭會議紀錄參照）。查被告曾於89年間因施用毒品案件，經
    本院以89年度毒聲字第2537號裁定送觀察、勒戒後，認有繼
    續施用毒品傾向，再經本院以89年度毒聲字第3614號裁定令
    入戒治處所施以強制戒治，復經本院以89年度毒聲字第8090
    號裁定停止戒治，所餘戒治期間付保護管束，後經本院以90
    年度毒聲字第1397號裁定撤銷停止戒治，於91年4 月8 日執
    行完畢，並經臺灣高雄地方法院檢察署檢察官以92年度戒毒
    偵字第477 號為不起訴處分確定。於前開強制戒治執行完畢
    釋放後五年內，復於93年間因施用毒品案件，經本院以93年
    度訴字第2396號判處有期徒刑8 月確定，嗣於94年11月3 日
    縮短刑期執行完畢。再於95年間因施用毒品案件，經本院以
    96年度訴字第119 號判處有期徒刑10月確定，並經本院以96
    年度聲減字第3803號裁定減刑為有期徒刑5 月確定，甫於96
    年11月4 日縮短刑期執行完畢，有臺灣高等法院被告前案紀
    錄表附卷可參，足認被告確於強制戒治執行完畢釋放後，5
    年內，先後於93年、95年間2 次再犯毒品危害防制條例第10
    條第1 項之施用第一級毒品罪，並分別經判刑確定且執行完
    畢，其又再犯本件施用第一級毒品罪，距其強制戒治執行完
    畢釋放後，雖然已逾5 年，仍應依法論科。
四、按海洛因為毒品危害防制條例第2 條第2 項第1 款所明定之
    第一級毒品，依法不得非法持有、施用，被告竟持之以施用
    ，是核被告於98年3 月10日上午8 時許施用海洛因1 次之行
    為，係犯同條例第10條第1 項之施用第一級毒品罪。其施用
    第一級毒品海洛因前持有該毒品之低度行為，應為施用之高
    度行為所吸收，不另論罪。查被告曾有如事實欄所載之前案
    科刑及執行紀錄，有臺灣高等法院被告前案紀錄表在卷可按
    ，其受有期徒刑之執行完畢，5 年內故意再犯本件有期徒刑
    之罪，為累犯，應依刑法第47條第1 項之規定加重其刑。爰
    審酌被告前因施用毒品案件，經強制戒治後，猶再次施用，
    足見其惡習已深，且戒絕毒癮之意志不堅，未能體悟施用毒
    品對自己、家人造成之傷害及社會之負擔，誠可非議，惟念
    及被告犯後尚能坦承犯行，態度良好，且施用毒品本質上係
    屬戕害自身健康之行為，尚未直接危害他人，反社會性之程
    度應屬較低等一切情狀，量處有期徒刑10月，以資懲儆。
據上論斷，應依刑事訴訟法第273 條之1 第1 項、第299 條第1
項前段，毒品危害防制條例第10條第1 項，刑法第11條前段、第
47條第1 項，判決如主文。
本案經檢察官乙○○到庭執行職務。
中    華    民    國    99    年    5     月    11    日
                  刑事第八庭  審判長法  官   王伯文
                                    法  官   蔣志宗
                                    法  官   謝宗翰
以上正本證明與原本無異。
如不服本判決應於收受送達後10日內向本院提出上訴書狀，並應
敘述具體理由；如未敘述上訴理由者，應於上訴期間屆滿後20日
內向本院補提理由書（均須按他造當事人之人數附繕本）「切勿
逕送上級法院」。
中    華    民    國    99    年    5     月    11    日
                                   書記官    李宗諺
附錄本判決論罪科刑法條：
毒品危害防制條例第10條第1 項：
施用第一級毒品者，處6 月以上5 年以下有期徒刑。

司法院資訊處製作；財團法人民間司法改革基金會備份。
